臺灣花蓮地方法院民事裁定
110年度消債職聲免字第7號
聲  請  人  
即債務人    陳芃霏  
代  理  人  高逸軒律師（法扶律師)    
上列當事人聲請免責事件，經本院裁定終止清算程序確定，裁定
如下：
    主      文
債務人甲○○應予免責。
    理      由
一、按法院為終止或終結清算程序之裁定確定後，除別有規定外
    ，應以裁定免除債務人之債務。法院裁定開始清算程序後，
    債務人有薪資、執行業務所得或其他固定收入，扣除自己及
    依法應受其扶養者所必要生活費用之數額後仍有餘額，而普
    通債權人之分配總額低於債務人聲請清算前二年間，可處分
    所得扣除自己及依法應受其扶養者所必要生活費用之數額者
    ，法院應為不免責之裁定。但債務人證明經普通債權人全體
    同意者，不在此限。債務人有下列各款情形之一者，法院應
    為不免責之裁定。但債務人證明經普通債權人全體同意者，
    不在此限：一、於七年內曾依破產法或本條例規定受免責。
    二、故意隱匿、毀損應屬清算財團之財產，或為其他不利於
    債權人之處分，致債權人受有損害。三、捏造債務或承認不
    真實之債務。四、聲請清算前二年內，因消費奢侈商品或服
    務、賭博或其他投機行為，所負債務之總額逾聲請清算時無
    擔保及無優先權債務之半數，而生開始清算之原因。五、於
    清算聲請前一年內，已有清算之原因，而隱瞞其事實，使他
    人與之為交易致生損害。六、明知已有清算原因之事實，非
    基於本人之義務，而以特別利於債權人中之一人或數人為目
    的，提供擔保或消滅債務。七、隱匿、毀棄、偽造或變造帳
    簿或其他會計文件之全部或一部，致其財產之狀況不真確。
    八、故意於財產及收入狀況說明書為不實之記載，或有其他
    故意違反本條例所定義務之行為，致債權人受有損害，或重
    大延滯程序。債務人必要生活費用，以最近一年衛生福利部
    或直轄市政府所公告當地區每人每月最低生活費一點二倍定
    之。受扶養者之必要生活費用，準用第一項規定計算基準數
    額，並依債務人依法應負擔扶養義務之比例認定之。 消費
    者債務清理條例（下稱消債條例）第132 至134條、第64條
    之2第1至2項分別定有明文。
二、經查：
  ㈠本件債務人於民國109年5月14日向本院聲請清算，經本院以1
    09年度消債清字第8號裁定自109年5月26日上午9時起開始清
    算程序，又經本院於110年8月14日以109年度司執消債清字
    第8號裁定清算程序終止等情，業經本院依職權調取上開案
    卷核閱屬實，依首揭規定，本院應裁定是否准許債務人免責
    。另經詢問全體無擔保債權人，對於債務人是否應予免責一
    節表示意見，債權人並未同意債務人免責。
　㈡次查，債務人主張於本件清算開始後，仍係於黎明教養院工
    作，110年3月前之月薪資為新臺幣（下同）24,800元，之後
    為25,800元，須扶養未成年子女1人（92年次生），有其提
    出之薪資資料及戶籍謄本附卷可參，衡以消債條例第64條之
    2規定，依衛生福利部公布之109年度臺灣省每人每月最低生
    活費12,388元乘以1.2倍金額即14,866元、110年度臺灣省每
    人每月最低生活費13,288元乘以1.2倍金額即15,946元（小
    數點後位均四捨五入）計算債務人及依法應受其扶養之人之
    費用為109年前部分為22,299元《未成年子女必要生活費部分
    應由債務人與其前夫平均負擔，故為14,866元之2分之1即7,
    433元，再加上債務人本身之必要生活費用14,866元》，110
    年後部分為23,919元《未成年子女必要生活費部分應由債務
    人與其前夫平均負擔，故為15,946元之2分之1即7,973元，
    再加上債務人本身之必要生活費用15,946元》，故以債務人
    之月薪資扣除上開自己與未成年子女之必要生活費用後，仍
    有餘額。
　㈢再者，依本院調取之109年度司執消債清字第8號民事卷所附
    之該案110年4月20日及8月14日民事裁定內容可知，本件債
    務人係提出166,339元現金供全體債權人分配而清算終結。
    故債權人分配總額即為166,339元。
　㈣又債務人係於109年5月14日向本院聲請清算，清算前兩年即1
    07年5月15日起至109年5月14日之期間，而依債務人所提出
    之戶籍謄本顯示，債務人共有兩名子女，分別為87年10月3
    日生，及92年次生，故在107年5月至10月間，債務人共有兩
    名未成年子女須扶養，自107年11月起迄今則有1名未成年子
    女仍須扶養，又依衛生福利部公布之107年至109年度間之臺
    灣省每人每月最低生活費均為12,388元，以此金額乘以1.2
    倍金額即14,866元，做為計算債務人及依法應受其扶養者所
    必要之生活費用數額，又107年5月至10月間，債務人及依法
    應受其扶養者所必要之生活費用數額應共為178,392元《計算
    式：（14,866＋14,866÷2×2）元/每月×6個月＝178,392元，未
    成年子女部分以2人計算，其扶養義務人以債務人及其前夫
    平均分擔》。另107年11月至109年5月間債務人及依法應受其
    扶養者所必要之生活費用數額應共為401,382元《計算式：（
    14,866＋14,866÷2）元/每月×18個月＝401,382元，未成年子
    女部分以1人計算，其扶養義務人以債務人及其前夫平均分
    擔》。以上清算前2年債務人及依法應受其扶養者所必要之生
    活費用數額合計共579,774元。另債務人之薪資為24,800元
    ，兩年之收入即為595,200元，縱加上債務人於本院109年度
    消債清字第8號民事事件中提出之聲證8財產及收入狀況說明
    書內所陳報之有領取之身障補助金額共87,072元，合計債務
    人本件聲請清算前2年之可處分所得金額共為682,272元（計
    算式：595,200＋87,072＝682,272）。以此金額682,272元，
    扣除上述之債務人及依法應受其扶養者所必要之生活費用數
    額合計共579,774元後，金額為102,498元，低於上述之本件
    債權人分配總額166,339元。故本件即不符合消債條例第133
    條規定之「普通債權人之分配總額低於債務人聲請清算前二
    年間，可處分所得扣除自己及依法應受其扶養者所必要生活
    費用之數額者，法院應為不免責之裁定」之要件。
　㈤是債務人之財產狀況核與消債條例第133條前段規定應為不免
    責裁定之要件不合，自不得依該規定為不免責之裁定。
　㈥本件復查無債務人有何符合消債條例第134 條各款所列之不
    免責事由，自不得依此規定裁定不免責。
三、綜上所述，債務人經法院終止清算程序之裁定確定後，本院
    依消債條例第136 條規定通知全體無擔保債權人就債務人是
    否應予免責乙節以書面及到場陳述意見，其等雖表示反對債
    務人免責，並主張債務人有消債條例第133條及第134條各款
    不免責事由，但經本院調查結果，並審酌債務人收入及支出
    狀況，與其積欠債務之內容、原因等情，認債務人並無前揭
    條文各款所定之情事，依上說明，自應依首開規定裁定本件
    債務人免責，爰裁定如主文。
中    華    民    國   110    年    12    月    30    日
                  消債法庭      法  官  鍾志雄 　
以上正本係照原本作成。
如不服本裁定，應於正本送達後10日內向本院提出抗告狀。（須
按他造當事人之人數附繕本），並繳納抗告費新臺幣1,000元。
中　　華　　民　　國　　110 　年　　12　　月　　30　　日
                                書記官  胡釋云